臺灣臺北地方法院刑事判決　　　　　　　　96年度易字第31號
公　訴　人　臺灣臺北地方法院檢察署檢察官
被　　　告　甲○○
選任辯護人　劉邦川律師
　　　　　　陸正義律師
上列被告因偽造文書等案件，經檢察官提起公訴（95年度偵字第
19688號），本院判決如下：
    主  文
甲○○連續行使偽造私文書，足以生損害於公眾及他人，處有期
徒刑陸月，如易科罰金，以銀元佰元即新台幣玖佰元折算壹日
；減為有期徒刑月，如易科罰金，以銀元佰元即新台幣玖佰
元折算壹日。
未扣案如附表所示之校正報告上「中山科學研究院系統維護中心
儀具校正組」、「系統維護中心儀具校正組組長周皓雲」之印文
共貳拾陸枚均沒收。
    事  實
一、甲○○係樺靳企業有限公司（址設台北市○○區○○路二段
    七十七號八樓之六）負責人，該公司在台灣地區總代理、銷
    售德國ＤＩＬＯ公司生產之含水量測試儀、六氟化硫（ＳＦ
    ６）氣體純度儀、六氟化硫氣體回收設備等儀器，並於民國
    九十二年九月二十三日至九十四年十二月三十日間，陸續出
    售如附表編號一至四、九、十、十二、十三所示之儀器予中
    興電工機械股份有限公司（下稱中興電工公司），並於銷售
    合約內口頭約明交貨前，樺靳公司需將儀器送交符合國家實
    驗室等級之單位進行校正檢驗，試驗費用由樺靳公司負擔（
    此於報價單內有註明「價格含國家實驗費用」），另將於如
    附表編號六、七、十一所示之儀器，委請樺靳公司維修時，
    口頭亦有約明樺靳公司維修後，送交儀器時需檢附符合國家
    實驗室等級之單位出具之校正報告。豈料，甲○○為節省校
    正檢驗之時間及花費，又顧及中興電工公司要求之交貨條件
    ，遂基於偽造及行使偽造私文書、意圖為自己不法所有之概
    括犯意，於收受中興電工公司訂購或送請維修之儀器後，指
    示不知情之樺靳公司員工依據德國ＤＩＬＯ公司提出之原廠
    檢驗報告為基準，進行檢驗、校正上開儀器，其則於九十二
    年間某日（應係九十二年九月二十三日之前某日），前往台
    北市○○路某刻印店，委請不知情之成年刻印人員偽刻「中
    山科學研究院系統維護中心儀具校正組」圓型戳章、「系統
    維護中心儀具校正組組長周皓雲」之長條型名章，在樺靳公
    司內，偽造如附表編號一至四、六、七、九至十三所示之校
    正報告封面，並蓋用上開偽刻之「中山科學研究院系統維護
    中心儀具校正組」圓型戳章、「系統維護中心儀具校正組組
    長周皓雲」之長條型名章，其後則附上德國ＤＩＬＯ公司提
    出之原廠檢驗報告為基準、樺靳公司員工所校正之校正報告
    ，而偽造完成如附表編號一至四、六、七、九至十三所示之
    由國防部軍備局中山科學研究院（下簡稱：中科院）所出具
    之儀器校正報告，再持連同儀器交付予中興電工公司而行使
    之，均足生損害於中科院、周皓雲本人以及中科院系統維護
    中心儀具校正實驗室出具校正報告管理之正確性及校正報告
    公信力、公正性，並因此取得節省送中科院或其他經認證符
    合國家實驗室等級之相關單位檢驗、校正之花費。
二、甲○○復承前開偽造及行使偽造私文書之概括犯意，及意圖
    為自己不法所有之概括犯意，於九十三年、九十四年間，分
    別接受艾波比股份有限公司（下稱艾波比公司）及樂士電機
    股份有限公司（下稱樂士電機公司）委託，針對如附表編號
    五、八所示之儀具進行校正、檢驗，然甲○○為節省校正、
    檢驗時間，又顧及艾波比公司、樂士電機公司檢驗之基本要
    求，將該等儀器交由樺靳公司員工進行檢驗、校正，其則在
    樺靳公司內，以相同方式偽造如附表編號一至四、六、七、
    九至十三所示之校正報告封面，並蓋用其所偽刻之「中山科
    學研究院系統維護中心儀具校正組」圓型戳章、「系統維護
    中心儀具校正組組長周皓雲」之長條型名章，後附上德國Ｄ
    ＩＬＯ公司提出之原廠檢驗報告為基準、樺靳公司員工所校
    正之校正報告，而偽造完成如附表編號五、八所示之中科院
    出具之儀器校正報告，此舉足生損害於中科院、周皓雲本人
    以及中科院系統維護中心儀具校正實驗室出具校正報告管理
    之正確性及校正報告公信力、公正性。而甲○○明知其未將
    艾波比公司、樂士電機公司委驗之儀具送往中科院或其他符
    合國家實驗室等級之單位進行校正，卻將其偽造之如附表編
    號五、八之校正報告連同委驗儀器一併交付予艾波比公司、
    樂事電機公司而行使偽造之校正報告，佯稱已交由中科院校
    正，使艾波比公司、樂士電機公司陷於錯誤，而分別交付新
    台幣（下同）七千五百六十元、八千八百二十元校正費用予
    甲○○。
三、嗣經中興電工公司、艾波比公司、樂士電機公司欲自行送往
    中科院進行儀器校正而詢價時，為中科院人員察覺有異，函
    請法務部調查局桃園縣調查站追查，始循線查獲。
四、案經法務部調查局桃園縣調查站移送台灣台北地方法院檢察
    署檢察官偵查起訴。
    理  由
一、證據能力：
    (一)按被告以外之人於審判外之言詞或書面陳述，除法律有規
      定者外，不得作為證據；又被告以外之人於審判外之陳述
      ，雖不符合同法第一百五十九條之一至第一百五十九條之
      四之規定，但經當事人於審判程序同意作為證據，法院審
      酌該言詞陳述或書面陳述作成時之情況，認為適當者，亦
      得為證據。當事人、代理人或辯護人於法院調查證據時，
      知有第一百五十九條第一項不得為證據之情形，而未於言
      詞辯論終結前聲明異議者，視為有前項之同意，刑事訴訟
      法第一百五十九條第一項及第一百五十九條之五分別定有
      明文。
    (二)查證人乙○○、丁○○、丙○○於警詢中所為陳述，雖屬
      傳聞證據，惟被告及其選任辯護人於本院準備程序及審判
      期日中均表示無意見而不予爭執，且迄至言詞辯論終結前
      亦未再聲明異議，本院審酌上開證據資料製作時之情況，
      尚無違法不當及證明力明顯過低之瑕疵，亦認為以之作為
      證據應屬適當，故揆諸前開規定，爰逕依刑事訴訟法第一
      百五十九條之五規定，認前揭證人乙○○、丁○○、丙○○於警詢中所為陳述均例外有證據能力，合先敘明。
    (三)再者，卷附之中科院九十五年四月二十七日曄泰字第０九
      五０００四五六四號、九十五年六月二十九日曄泰字第０
      九五０００七一一七號函、九十五年十一月九日曄泰字第
      ０九五００一二四八八號函、艾波比公司九十五年十月十
      六日艾字第０六一０一六號函、樂士電機公司九十五年十
      月十六日樂電字第九五一００一七號函、中興電工公司九
      十五年十一月三日重電字第九五三八二０號函、九十六年
      四月四日重電字第九六一０八六號函、九十六年六月二十
      一日重電字第九六一九七八號函等函文內容（所附之校正
      報告則屬物證，無傳聞法則之適用），係屬傳聞證據，然
      因被告及其選任辯護人於本院行準備程序時，已表示就證
      據能力均不爭執（見本院九十六年三月十五日準備程序筆
      錄），檢察官、被告及其選任辯護人復於本院言詞辯論終
      結前，均未對於證據能力聲明異議，視為同意上開證據具
      備證據能力；本院審酌該等傳聞證據作成之情況，亦無違
      法或不當情事，因而認為適當，依據刑事訴訟法第一百五
      十九條之五規定，該等證據均具備證據能力而均得作為證
      據，合先敘明。
二、訊據被告甲○○對於盜刻「中山科學研究院系統維護中心儀
    具校正組」、「系統維護中心儀具校正組組長周皓雲」之印
    章，進而偽造如附表各編號所示之校正報告，持以交付予中
    興電工公司、艾波比公司、樂士電機公司等事實均坦承不諱
    ，惟矢口否認有何詐欺取財之犯行，辯稱：確實有替艾波比
    公司、樂士電機公司、中興電工公司等客戶進行儀器校正，
    僅因送往中科院所需時間較長、手續繁複，所以才盜刻、偽
    造中科院之校正報告封面，並無為自己不法所有之犯意云云
    。經查：
    (一)被告上揭盜刻「中山科學研究院系統維護中心儀具校正組
      」、「系統維護中心儀具校正組組長周皓雲」之印章，進
      而偽造如附表各編號所示之校正報告後持以行使等事實皆
      供承不諱，核與證人乙○○、丁○○、丙○○於警詢及本
      院審理時證述之情節相符（見偵卷第八頁至第十八頁，本
      院九十六年八月三日審理筆錄），復有如附表所示之偽造
      中科院校正報告（影本）、中科院九十五年四月二十七日
      曄泰字第０九五０００四五六四號、九十五年六月二十九
      日曄泰字第０九五０００七一一七號函、九十五年十一月
      九日曄泰字第０九五００一二四八八號函、艾波比公司九
      十五年十月十六日艾字第０六一０一六號函、樂士電機公
      司九十五年十月十六日樂電字第九五一００一七號函、中
      興電工公司九十五年十一月三日重電字第九五三八二０號
      函、九十六年四月四日重電字第九六一０八六號函、九十
      六年六月二十一日重電字第九六一九七八號函等函文在卷
      可稽（見偵卷第十九頁至第一五一頁、第一六七頁至第二
      ０三頁、第二０七頁至第二二四頁，本院卷(二)第四頁至第
      三十九頁），故被告此部分任意性自白核與事實相符，應
      堪採信。
    (二)被告雖辯稱係因送往中科院進行儀器校正之程序、時間較
      為繁複，客戶不耐久等，方盜刻並偽造中科院之校正報告
      云云。然查，證人即中興電工公司處長乙○○於警詢及本
      院審理時證稱：中興電工公司常向樺靳公司購買儀器時，
      為符合法律規定，所以契約內有註明在交貨時，樺靳公司
      需同時出具符合國家實驗室等級之機關出具之校正報告，
      縱使送請樺靳公司維修，儀器送回時也需檢附符合國家實
      驗室等級之機關出具之校正報告等語（見偵卷第八頁至第
      九頁，本院九十六年八月三日審理筆錄），證人即曾任艾
      波比公司經理丁○○於警詢及本院審理時證稱：艾波比公
      司曾向樺靳公司購買六氟化硫氣體純度測試儀、測漏儀等
      儀器，使用一年後恐失偏，遂委託樺靳公司做相關校正報
      告，至於樺靳公司如何取得校正報告，伊不清楚，惟如果
      樺靳公司沒有委託相關單位進行校正、所出具之校正報告
      為虛偽，則艾波比公司不會付款等語（見偵卷第十頁至第
      十一頁、本院九十六年八月三日審理筆錄），證人即樂士
      電機公司經理丙○○於警詢及本院審理時證稱：當初向樺
      靳公司購買六氟化硫氣體回收填充設備等儀器，交貨時需
      檢附原廠試驗報告，而儀器設備運轉後，每年固定委由樺
      靳公司負責處理校正工作，樺靳公司會出具校正報告予樂
      士電機公司並收取費用八千餘元，如果樺靳公司沒有委託
      相關單位進行校正、所出具之校正報告為虛偽，將會向德
      國總公司反應，不再向樺靳公司購買，原則上要經過認證
      的實驗室所出具之校正報告方算數等語（見偵卷第十七頁
      至第十八頁，本院九十六年八月三日審理筆錄），是以中
      興電工公司、艾波比公司、樂士電機公司於委託樺靳公司
      將儀具送校正、檢驗時，固未要求樺靳公司必須提供中科
      院出具之校正報告，然最起碼需符合國家實驗室等級或是
      經過認證的實驗室出具之校正報告，方符合約定，被告明
      知於此，亦清楚知悉該些儀器僅係樺靳公司員工自行檢驗
      校正，並未委由中科院或送至其他經認證之單位校正，若
      非為取信艾波比公司或樂士電機公司以獲得校正費用，或
      是藉此節省送中科院等單位校正檢驗所須之花費，被告大
      可逕以樺靳公司名義出具校正報告即可，何須大費周章，
      特意偽刻「中山科學研究院系統維護中心儀具校正組」、
      「系統維護中心儀具校正組組長周皓雲」之印章，進而偽
      造中科院之校正報告後持交給艾波比公司、樂士電機公司
      ？更何況，被告身為樺靳公司之負責人，清楚知悉樺靳公
      司並未取得台灣地區之國家實驗室等級之認證，卻未將委
      驗儀具送請其他單位校正，即偽造中科院出具校正報告，
      並向艾波比公司、樂士電機公司收取七千五百六十元、八
      千八百二十元之校正費用，無異於積極施用詐術，以此欺
      瞞艾波比公司、樂士電機公司，使之陷於錯誤而交付財物
      ，被告顯有詐欺之犯意及行為，已堪認定，被告所辯顯與
      社會常情不符，無足採信。
    (三)綜上所述，本案事證明確，被告所辯無非卸責之詞，不足
      採信，其犯行已經證明，應依法論科。
三、查被告行為後，刑法及刑法施行法部分條文業經修正公布，
    並均於九十五年七月一日施行。修正後刑法第二條第一項之
    規定，係規範行為後法律變更所生新舊法律比較適用之準據
    法，於修正後刑法施行後，應適用修正後刑法第二條第一項
    規定之「從舊從輕」之原則為比較；又修正後刑法第三十五
    條，乃刑之重輕之法定次序與標準，應適用裁判時之修正後
    刑法第三十五條之規定。修正後刑法第二條第一項係採「從
    舊從輕」原則，適用最有利於行為人之法律，既曰法律，自
    較刑之範圍為廣；除法律有特別規定者（如修正後刑法第二
    條第二項非拘束人身自由之保安處分適用裁判時法，修正後
    刑法施行法第九條之三規定之情形），應依其規定；或事關
    執行之緩刑之宣告，或犯罪在刑法修正施行前，自首在刑法
    施行後之自首部分，或程序之規定（程序從新，如刑法第四
    十條沒收宣告之程序規定），應適用裁判時之修正後刑法之
    規定外，依修正後刑法第二條第一項比較時，應就罪刑有關
    之共犯、未遂犯、連續犯、牽連犯、結合犯以及累犯加重、
    自首減輕暨其他法定加減原因（如身分加減）與加減例等一
    切情形，綜其全部之結果而為比較後，予以整體適用，不能
    割裂而分別適用有利益之條文；從刑附屬於主刑，除法律有
    特別規定者外，依主刑所適用之法律（以上參考最高法院九
    十五年五月二十三日刑事庭第八次會議決議及最高法院二十
    四年上字第四六三四號、二十四年上字第五二九二號、二十
    七年上字第二六一五號判例）。其次，法律有變更而須為新
    、舊法之比較以定其適用之目的，厥唯保障行為人之既有法
    律地位不致因法律之修正而惡化或受到更不利益之結果並兼
    謀行為人之利益，此為最高之價值，非必斤斤於法律體系適
    用之完整性，況或基於法規之性質，如程序性之法律、事涉
    執行之緩刑規定，依法理係均應適用新法，或因法律另有規
    定，如修正後刑法第二條第二項規定「非拘束人身自由之保
    安處分係適用裁判時之法律」，修正後刑法施行法第三條之
    一第二項規定「於九十四年一月七日刑法修正施行前犯併合
    處罰數罪中之一罪，且該數罪均符合第四十一條第一項得易
    科罰金之規定者，適用九十年一月四日修正之刑法第四十一
    條第二項規定」，即有此情形係一律適用行為時法之舊法，
    由是可見遇有法律修正而須選擇適用新法或舊法時，須依法
    規之性質或視法律是否另有規定決之，在選法適用時，本即
    寓有可據個別之特性而割裂分別適用新法或舊法之容許性，
    至數項經修正之法律須整體比較以同其新、舊法之適用俾維
    持法律體系之完整性，核係各該法律在適用上因具「依附及
    相互關聯」之特性使然，非屬新、舊法應比較利、弊藉資保
    障行為人之既有法律地位兼謀其利益之立法意旨所必然。準
    此以解，就罪、刑有關之規定諸如共犯、未遂犯、連續犯、
    牽連犯、結合犯以及累犯加重、自首減輕暨其他法定加減原
    因（如身分加減）與加減例等一切情形，應綜其全部之結果
    而為比較後，予以整體適用，不能割裂而分別適用有利益之
    條文，固如前述，惟究其緣由，實係著眼於因各該規定皆涉
    及犯罪之態樣、階段、罪數、法定刑得或應否加、減暨加減
    之幅度，並進而影響法定刑或處斷刑之範圍，換言之，各該
    罪、刑之規定須經綜合考量整體適用後，方能據以限定法定
    刑或處斷刑之範圍，嗣始得於該範圍內為一定刑之宣告，易
    詞以言，個別宣告刑雖屬單一之結論，然實係經綜合考量整
    體適用各相關罪、刑規定之所得，因之，宣告刑所據以決定
    之各相關罪、刑規定，顯具適用上之「依附及相互關聯」之
    特性，自須同其新、舊法之適用，第查，「易刑」或「定執
    行刑」係規範宣告刑得或應如何執行之法律，核屬為刑之宣
    告後始生應否適用問題之規定，非屬宣告刑所據以決定因而
    須先行確定如何適用新、舊之法規，依其性質，在未為刑之
    宣告前亦無可能確定應否適用而預先選定須適用新或舊法，
    復無此必要，不寧唯是，該規定所涵攝之「小前提」係「宣
    告刑」，猶與罪、刑規定涵攝之「小前提」為「歷史社會事
    實」迥異，職是，「易刑」及「定執行刑」之規定，不論涵
    攝之「小前提」、決定應否適用之階段及適用後所得之法律
    效果，與罪、刑之規定皆不相侔，與之顯不具適用上之「依
    附及相互關聯」之特性，依前述，要毋須與罪、刑之規定同
    其新、舊法之適用，自得秉其本身之性質而各據應涵攝之「
    小前提」為新、舊、利、弊之比較後個別定其法律之適用。
    茲首就與本案有關且於為刑之宣告前須先行及連帶確定應如
    何適用之法律修正情形列述如下：
    (一)與罪、刑有關且須依修正後刑法第二條第一項規定為利、
      弊之比較以定如何適用之法律變更部分：
      (1)修正前刑法第三十三條第五款規定「罰金：（銀元）一
        元以上。」，復依罰金罰鍰提高標準條例第一條前段規
        定提高為十倍，折算新台幣為三十元；修正後刑法第三
        十三條第五款規定「罰金：新臺幣一千元以上，以百元
        計算之。」；次查，刑法分則各條文所定之罰金刑，其
        幣別原為「銀元」，又倘非屬七十二年六月二十六日至
        九十四年一月七日間新增或修正之條文，所定罰金數額
        並依罰金罰鍰提高標準條例第一條前段規定提高為十倍
        ，惟依九十五年六月十四日修正公布、同年七月一日施
        行之中華民國刑法施行法第一條之一：「中華民國九十
        四年一月七日刑法修正施行後，刑法分則編所定罰金之
        貨幣單位為新臺幣。九十四年一月七日刑法修正時，刑
        法分則編未修正之條文定有罰金者，自九十四年一月七
        日刑法修正施行後，就其所定數額提高為三十倍。但七
        十二年六月二十六日至九十四年一月七日新增或修正之
        條文，就其所定數額提高為三倍。」，現行刑法中，有
        關於罰金刑之計算單位及其最低度刑之規定已有修正，
        自屬法律變更。
      (2)另修正前刑法第五十五條原規定：「一行為而觸犯數罪
        名，或犯一罪而其方法或結果之行為犯他罪名者，從一
        重處斷。」、第五十六條則規定：「連續數行為而犯同
        一之罪名者，以一罪論。但得加重其行至二分之一」，
        惟修正後第五十五條僅規定：「一行為而觸犯數罪名者
        ，從一重處斷。但不得科以較輕罪名所定最輕本刑以下
        之刑」，第五十六條之規定則予以刪除，是以刑法修正
        後，已刪除牽連犯、連續犯之規定，則被告所犯各罪應
        依數罪併罰之規定分論併罰，即採一罪一罰原則。此雖
        非犯罪構成要件之變更，但顯已影響行為人刑罰之法律
        效果，自屬法律有變更，而應比較新舊法之規定。
      (3)就罰金刑之加減例，修正前刑法第六十八條規定「拘役
        或罰金加減者，僅加減其最高度」，修正後刑法第六十
        七條則規定「有期徒刑或罰金加減者，其最高度及最低
        度同加減之」，並刪除第六十八條有關罰金刑加減之規
        定，進言之，經修正後，罰金之最低度刑亦在加減之列
        。
      (4)就本案被告所涉刑法第二百十六條、第二百十條之行使
        偽造私文書罪、第三百三十九條第一項詐欺取財罪、第
        二項詐欺得利，其中刑法第三百三十九條第一項詐欺取
        財、第二項詐欺得利之法定刑均為「五年以下有期徒刑
        、拘役或科或併科（銀元）一千元以下罰金」，復於制
        定後即未曾修正，則依行為時之刑法規定，罰金係以銀
        元為單位，並應依罰金罰鍰提高標準條例第一條前段提
        高十倍，亦即法定罰金刑最高度、最低額分別為新台幣
        三萬元、三十元，如遇加重減輕，有關罰金刑部分僅需
        加減其最高度刑即可；又其連續數次之行使偽造私文書
        、詐欺取財、詐欺得利等行為，均時間緊接，各觸犯犯
        罪構成要件相同之罪，得依行為時刑法第五十六條規定
        各以情節較重之連續行使偽造私文書、連續詐欺取財罪
        一罪論，惟均得加重其刑至二分之一，且被告所犯上開
        連續行使偽造私文書、連續詐欺取財等行為間，因具有
        方法、目的之牽連犯關係，得依行為時刑法第五十五條
        牽連犯之規定從一重之連續行使偽造私文書罪處斷；準
        此，依被告行為時之法律規定，其所為各犯行，最重可
        宣告一有期徒七年六月之刑。但如依裁判時法規定，依
        增訂之刑法施行法第一之一條之規定，其法定罰金數額
        應提高三十倍、三倍，則被告所犯上開詐欺取財罪、詐
        欺得利之法定罰金刑最高度固無變更，然最低度刑卻因
        刑法第三十三條第五款修正而提高為新台幣一千元以上
        且須以百元計算之，如遇加重減輕事由，罰金刑部分之
        最高度及最低度刑需同時加減；至於被告上開數次詐欺
        取財、詐欺得利、行使偽造私文書等行為，固不因連續
        犯規定而得加重其刑，然須各別處罰，且不因彼此間具
        有方法、目的之關係而得從一重處斷，應各別論罪，準
        此，最重可依被告所犯行為宣告數有期徒刑五年之刑，
        再併合處罰之。從而，經本院整體綜合比較結果，認被
        告行為後之刑法修正條文非較有利於被告，故依刑法第
        二條第一項前段規定，應整體適用修正前之刑法有關規
        定，先予說明。
    (二)至於刑法第三十八條有關沒收之規定亦經修正，惟沒收為
      從刑，如前述，從刑附屬於主刑，除法律有特別規定者外
      ，依主刑所適用之法律，本件主刑部分即宣告刑所據以決
      定之罪、刑法律既適用修正前之舊法，沒收部分自應從之
      ，而毋須依修正後刑法第二條第一項規定為利、弊之比較
      ，附此說明。
四、論罪科刑部分：
    (一)按刑法第二百十八條第一項所稱之公印，係指由政府依印
      信條例第六條相關規定製發之印信，用以表示公署或公務
      員之資格，即俗稱之大印及小官章而言，如係各機關因特
      定用途自行刻製之戳章，即非該條所稱之公印（參見最高
      法院八十九年度台上字第三一五五號判決、九十二年度台
      上字第四二七六號判決意旨），亦即刑法上所稱之公印文
      ，係指公印所表現之印影，而所謂公印，乃指公署所用之
      印信，即表示公務機關或機關長官資格及其職務之印信俗
      稱大印與小官章，至於機關長官之簽名章，僅屬代替簽名
      用之普通印章，要非印信條例規定之「職章」，其所表現
      之印文亦非公印文。查本件被告偽刻之「中山科學研究院
      系統維護中心儀具校正組」之圓形戳章、「系統維護中心
      儀具校正組組長周皓雲」之長條型印章，顯非屬政府機關
      依印信條例第六條相關規定製發之印信，且前開長條型印
      章雖其上有周皓雲之職稱（即系統維護中心儀具校正組組
      長），然印文形式為「長條狀」，亦不符合印信條例第三
      條職章應為直柄式「正方形」之形式，應係屬代替簽名之
      普通印章、印文。是依前開最高法院判決意旨及說明，被
      告前開偽造之「中山科學研究院系統維護中心儀具校正組
      」、「系統維護中心儀具校正組組長周皓雲」印文，均非
      公印文甚明，先予說明。
    (二)查本件被告偽造如附表所示之中科院校正報告封面，並將
      偽刻之「中山科學研究院系統維護中心儀具校正組」之圓
      形戳章、「系統維護中心儀具校正組組長周皓雲」之長條
      型印章，連續蓋於如附表所示之校正報告上，持交予中興
      電工公司、艾波比公司、樂士電機公司，並向艾波比公司
      、樂士電機公司收取費用，核其所為係犯刑法第二百十六
      條、第二百十條之行使偽造私文書罪、刑法第三百三十九
      條第一項詐欺取財罪（附表編號五、八部分）、第二項詐
      欺得利罪（附表編號一至四、六、七、九至十三），公訴
      意旨認被告所為如附表編號一至四、六、七、九至十三部
      分，應依刑法第三百三十九條第一項詐欺取財罪論處，惟
      查被告係偽造中科院出具之校正報告予中興電工公司，藉
      此節省送請校正之費用，核屬取得財產上之不法利益，自
      應成立同條第二項之詐欺得利罪，尚有未洽，惟其基本事
      實同一，本院自應予審理，並變更起訴法條。被告委請不
      知情之成年刻印人員刻製「中山科學研究院系統維護中心
      儀具校正組」之圓形戳章、「系統維護中心儀具校正組組
      長周皓雲」之長條型印章，為間接正犯。被告偽刻「中山
      科學研究院系統維護中心儀具校正組」之圓形戳章、「系
      統維護中心儀具校正組組長周皓雲」之長條型印章，用以
      偽造中科院出具之校正報告，並將校正報告交付予中興電
      工公司、艾波比公司、樂士電機公司，其偽造印章之行為
      ，係偽造私文書之部分行為，偽造私文書之低度行為為行
      使之高度行為吸收，均不另論罪。被告先後多次行使偽造
      私文書、詐欺取財、詐欺得利犯行，時間緊接，方法相同
      ，分別觸犯構成要件相同之罪名，顯均係基於概括犯意為
      之，為連續犯，各依修正前刑法第五十六條之規定，分別
      論以一連續行使偽造私文書罪、連續詐欺取財罪、一連續
      詐欺取財罪，並均加重其刑。被告所犯連續行使偽造私文
      書罪、連續詐欺取財罪、連續詐欺得利罪間，有方法、結
      果之牽連犯關係，依修正前刑法第五十五條之規定，應從
      一重之連續行使偽造私文書罪處斷。爰審酌被告前無任何
      犯罪前科紀錄，此有台灣高等法院被告前案紀錄表一份在
      卷可稽，素行尚稱良好，其為節省送請中科院校正儀具之
      時間、金錢，偽刻中科院系統維護中心儀具校正組及其組
      長周皓雲之印章，進而偽造如附表所示之校正報告，藉此
      詐得艾波比公司、樂士電機公司所交付之儀器校正費用七
      千五百六十元、八千八百二十元，造成艾波比公司、樂士
      電機公司財產上損失，惟犯罪所得利益尚屬輕微，且所交
      付予中興電工公司、艾波比公司、樂士電機公司之儀器，
      迄今未發生重大瑕疵問題，業據證人乙○○、丁○○、丙○○於本院審理時證述明確（見本院九十六年八月三日審
      理筆錄），犯罪所生危害尚屬輕微，兼衡其犯罪動機、目
      的、手段、犯罪後僅坦承部分犯行，始終否認詐欺犯行之
      犯後態度等一份切情狀，量處如主文所示之刑，以資懲儆
      。
    (三)次按被告行為後，刑法有關易科罰金之規定亦經修正，修
      正前刑法第四十一條第一項前段規定：「犯最重本刑為五
      年以下有期徒刑以下之刑之罪，而受六個月以下有期徒刑
      或拘役之宣告，因身體、教育、職業、家庭之關係或其他
      正當事由，執行顯有困難者，得以一元以上三元以下折算
      一日，易科罰金。」，此折算標準並應適用修正前罰金罰
      鍰提高標準條例第二條規定，就其原定數額提高為一百倍
      折算一日，亦即被告行為時之易科罰金折算標準，應以銀
      元一百元以上三百元以下之數額折算1日，經換算為新臺
      幣，則應以新臺幣三百元以上九百元以下折算一日。惟九
      十五年七月一日施行之刑法第四十一條第一項前段規定：
      「犯最重本刑為五年以下有期徒刑以下之刑之罪，而受六
      個月以下有期徒刑或拘役之宣告者，得以新臺幣一千元、
      二千元或三千元折算一日，易科罰金」，於同日並廢除罰
      金罰鍰提高標準條例第二條之規定，亦即係以新台幣一千
      元、二千元或三千元折算一日，是經比較新舊法結果，就
      有關易科罰金折算標準規定，修正後之規定顯非較有利於
      行為人，應依修正後刑法第二條第一項前段規定，適用行
      為時法，爰依修正前刑法第四十一條第一項前段、修正前
      罰金罰鍰提高標準條例第二條規定，併諭知對被告所宣告
      之刑易科罰金之折算標準。
    (四)又被告犯本罪係在九十六年四月二十四日以前，亦無其他
      不合中華民國九十六年罪犯減刑條例所定不得減刑之情形
      ，爰依中華民國九十六年罪犯減刑條例第二條第一項第三
      款、第七條、第九條之規定，減其宣告刑二分之一，並諭
      知易科罰金折算之標準。
    (五)另如附表各編號所示中科院校正報告上偽造之「中山科學
      研究院系統維護中心儀具校正組」、「系統維護中心儀具
      校正組組長周皓雲」印文，共二十六枚，係屬偽造之印文
      ，不問屬於犯人與否，均應依刑法第二百十九條規定沒收
      之；至校正報告則因已交付中興電工公司、艾波比公司、
      樂士電機公司，屬各該公司所有，毋庸諭知沒收，附此敘
      明。另被告偽刻之「中山科學研究院系統維護中心儀具校
      正組」圓形戳章、「系統維護中心儀具校正組組長周皓雲
      」長條型印章，雖屬偽造之印章，然並未扣案，被告自承
      業已丟棄（見偵卷第一五六頁），且本案發生迄今業已二
      年餘，時日久遠，無證據證明上開偽刻之印章事實上仍存
      在，爰不予宣告沒收，特此說明。
五、據上論斷，應依刑事訴訟法第二百九十九條第一項前段、第
    三百條，修正後刑法第二條第一項前段，刑法第二百十六條
    、第二百十條、第三百三十九條第一項、第二項，第二百十
    九條，修正前刑法第五十六條、第四十一條第一項前段，刑
    法施行法第一條之一第一項、第二項前段，修正前罰金罰鍰
    提高標準條例第二條，中華民國九十六年罪犯減刑條例第二
    條第一項第三款、第七條、第九條，現行判決如主文。
本案經檢察官郭昭吟到庭執行職務。
中　　華　　民　　國　　96　　年　　8 　　月　　17　　日
　　　　　　　　　台灣台北地方法院刑事第五庭
                            審判長法　官　黃程暉
                                  法  官  高偉文
                            　　　法　官　何俏美
上正本證明與原本無異。
如不服本判決，應於判決送達後10日內向本院提出上訴狀 (應抄
附繕本)。
                                  書記官  林曉郁
中　　華　　民　　國　　96　　年　　8 　　月　　17　　日
附錄本案所犯法條全文
中華民國刑法第210條
（偽造變造私文書罪）
偽造、變造私文書，足以生損害於公眾或他人者，處 5 年以下有
期徒刑。
中華民國刑法第216條
（行使偽造變造或登載不實之文書罪）
行使第210條至第215條之文書者，依偽造、變造文書或登載不實
事項或使登載不實事項之規定處斷。
中華民國刑法第339條
（普通詐欺罪）
意圖為自己或第三人不法之所有，以詐術使人將本人或第三人之
物交付者，處5年以下有期徒刑、拘役或科或併科1千元以下罰金
。
以前項方法得財產上不法之利益或使第三人得之者，亦同。
前二項之未遂犯罰之。
附表
┌──┬────┬─────┬───────────┬──┬───────┬─────┐
│編號│日    期│校正編號  │    儀  具  名  稱    │序號│  備     註   │所犯法條  │
│    │        │          │                      │    │              │          │
├──┼────┼─────┼───────────┼──┼───────┼─────┤
│ 1  │92.09.23│92M220831 │Dewpoint meter        │557 │中興電工公司新│刑法第216 │
│    │        │          │                      │    │購時樺靳公司所│條、第210 │
│    │        │          │                      │    │提供之校正報告│條、第339 │
│    │        │          │                      │    │              │條第2項   │
├──┼────┼─────┼───────────┼──┼───────┼─────┤
│ 2  │92.09.23│92M220832 │Dewpoint meter        │558 │同上          │同上      │
├──┼────┼─────┼───────────┼──┼───────┼─────┤
│ 3  │92.09.23│92M220833 │Dewpoint meter        │559 │同上          │同上      │
├──┼────┼─────┼───────────┼──┼───────┼─────┤
│ 4  │93.07.01│93M280067 │Dewpoint meter        │615 │同上          │同上      │
├──┼────┼─────┼───────────┼──┼───────┼─────┤
│ 5  │93.12.06│93M230782 │SF6-Volume percentage │1201│艾波比公司送請│刑法第216 │
│    │        │          │measuring device      │    │樺靳公司維修後│條、第210 │
│    │        │          │                      │    │，樺靳公司所提│條、第339 │
│    │        │          │                      │    │供之校正報告  │條第1項   │
├──┼────┼─────┼───────────┼──┼───────┼─────┤
│ 6  │94.01.03│94M230701 │Dewpoint meter        │557 │中興電工公司送│刑法第216 │
│    │        │          │                      │    │請樺靳公司維修│條、第210 │
│    │        │          │                      │    │後，樺靳公司所│條、第339 │
│    │        │          │                      │    │提供之校正報告│條第2項   │
├──┼────┼─────┼───────────┼──┼───────┼─────┤
│ 7  │94.01.04│94M230702 │Dewpoint meter        │372 │同上          │同上      │
├──┼────┼─────┼───────────┼──┼───────┼─────┤
│ 8  │94.02.22│94M240008 │Dewpointmeter         │021 │樂士電機公司送│刑法第216 │
│    │        │          │                      │    │請樺靳公司維修│條、第210 │
│    │        │          │                      │    │校正後，樺靳公│條、第339 │
│    │        │          │                      │    │司所提供之校正│條第1項   │
│    │        │          │                      │    │報告          │          │
├──┼────┼─────┼───────────┼──┼───────┼─────┤
│ 9  │94.06.02│94M240510 │Dewpoint meter        │678 │中興電工公司新│刑法第216 │
│    │        │          │                      │    │購時，樺靳公司│條、第210 │
│    │        │          │                      │    │提供之校正報告│條、第339 │
│    │        │          │                      │    │              │條第2項   │
├──┼────┼─────┼───────────┼──┼───────┼─────┤
│10  │94.06.03│94M240511 │Dewpoint meter        │667 │同上          │同上      │
├──┼────┼─────┼───────────┼──┼───────┼─────┤
│11  │94.12.21│05M010517 │含水量測試器          │615 │中興電工公司送│同上      │
│    │        │          │                      │    │請樺靳公司維修│          │
│    │        │          │                      │    │後，樺靳公司所│          │
│    │        │          │                      │    │提供之校正報告│          │
├──┼────┼─────┼───────────┼──┼───────┼─────┤
│12  │94.12.30│05M010524 │含水量測試器          │717 │中興電工公司新│同上      │
│    │        │          │                      │    │購時，樺靳公司│          │
│    │        │          │                      │    │提供之校正報告│          │
├──┼────┼─────┼───────────┼──┼───────┼─────┤
│13  │94.12.30│05M010525 │含水量測試器          │718 │同上          │同上      │
└──┴────┴─────┴───────────┴──┴───────┴─────┘
